臺灣苗栗地方法院刑事判決
111年度軍交訴字第1號
公  訴  人  臺灣苗栗地方檢察署檢察官
被      告  袁昱翔




指定辯護人  林忠宏律師(義務辯護)
上列被告因不能安全駕駛致死等案件，經檢察官提起公訴 （111
年度軍偵字第17號），本院判決如下：
    主  文
袁昱翔駕駛動力交通工具而吐氣所含酒精濃度達每公升零點貳伍
毫克以上，因而致人於死，處有期徒刑伍年陸月；又現役軍人駕
駛動力交通工具發生交通事故，致人死亡而逃逸，處有期徒刑貳
年。應執行有期徒刑柒年。
　　犯罪事實
一、袁昱翔前為現役軍人(原為陸軍步兵訓練指揮部第三大隊十
    四中隊中士分隊長，業於民國111年3月24日遭撤職），其自
    111年3月18日20時許起至翌（19）日3時8分許止，在苗栗縣
    苗栗市(下稱苗栗市0○○路000號、英才路169號等處飲用酒類
    後，吐氣所含酒精濃度已達每公升0.25毫克以上，知悉自己
    因飲酒後注意力、控制力及反應能力均降低，已達不能安全
    駕駛動力交通工具之程度，竟在客觀上能預見酒後駕駛動力
    交通工具容易發生交通事故、可能引發致人死亡之結果，惟
    主觀上未預見之情況下，於111年3月19日5時32分許，駕駛
    車牌號碼000-0000號自用小客車（下稱本案車輛）上路，迨
    同日5時36分許，袁昱翔駕駛本案車輛沿苗栗市中山路由北
    往南方向行駛，行經苗栗市○○路000號前，本應注意飲用酒
    類後吐氣所含酒精濃度達每公升0.15毫克以上，不得駕車，
    且應注意行車時速不得超過50公里，更應注意汽車在同向2
    車道以上之道路，除準備停車或臨時停車外，不得駛出路面
    邊線行駛，並應注意車前狀況，隨時採取必要之安全措施，
    而當時天候為晴、晨光、柏油路面乾燥、無缺陷、無障礙物
    、視距良好，並無不能注意之情事，然因其飲酒後注意力、
    反應力、駕駛操控力減弱，疏未遵守上開注意義務，遠逾速
    限時速50公里而超速行駛並左偏駛出路面邊線，因而在苗栗
    市○○路000號附近撞擊在該處路面邊線外行走之行人劉瑞蓮
    ，劉瑞蓮因此受有頭胸臉部外傷合併多發肋骨骨折、多重臟
    器損傷，嗣於同日6時3分許，因創傷性休克不治死亡。詎袁
    昱翔於發生交通事故後，對其行為致劉瑞蓮受傷且有可能死
    亡等情已有認識，竟因害怕酒駕行為被查獲，基於肇事逃逸
    之犯意，未停留現場、對劉瑞蓮施以必要之救護措施或向警
    察機關報案，即擅自駕車離開事故現場，後於同日6時30分
    許，在苗栗市○○路000巷000號，焚燬本案車輛並丟棄車牌(
    所涉公共危險罪另經本院判決)。嗣經警據報前揭車禍及火
    警，始循線查獲，並對袁昱翔施以吐氣酒精濃度測試，於同
    日7時42分許，測得其吐氣所含酒精濃度達每公升0.64毫克
    。
二、案經劉瑞蓮之子女温奇才、温子才、温榮莊訴由苗栗縣警察
    局苗栗分局報告臺灣苗栗地方檢察署檢察官偵查起訴。
    理  由
一、本判決所引用被告袁昱翔以外之人於審判外之陳述，檢察官
    、被告及辯護人於本院審理時對於證據能力均不爭執，迄言
    詞辯論終結前亦未聲明異議(見本院卷第95、209至216頁)，
    本院審酌上開證據資料作成時之情況，尚無違法不當及證明
    力明顯過低之瑕疵，而認為以之作為證據應屬適當，依刑事
    訴訟法第159條之5規定，均有證據能力。本判決所引用之卷
    內其餘所有卷證資料，並無證據證明係公務員違背法定程序
    所取得，檢察官、被告及辯護人於審判程序中復未於言詞辯
    論終結前表示異議，亦均有證據能力。
二、認定犯罪事實所憑證據及理由：
　㈠上開犯罪事實，業據被告於警詢、偵訊及本院審理中坦承不
    諱（見111年度相字第144號【下稱相驗卷】第133至145頁，
    111年度軍偵字第17號【下稱偵卷】第227、228、251、253
    頁，本院卷第18、89、90、221至223頁），核與證人即告訴
    人温奇才於警詢、偵訊中、證人即告訴人温子才、温榮莊於
    偵訊中，及證人羅廣鉉於警詢及本院審理中證述之情節相符
    （見相驗卷第21至24、231至233頁，偵卷第33、34頁，本院
    卷第199至208頁），並有車輛詳細資料報表、道路交通事故
    現場圖、道路交通事故調查報告表㈠、㈡、苗栗縣警察局苗栗
    分局南苗派出所公共危險罪當事人酒精測定紀錄表、搜索扣
    押筆錄、財團法人工業技術研究院呼氣酒精測試器檢定合格
    證書、臺灣苗栗地方檢察署相驗筆錄、相驗屍體證明書、檢
    驗報告書、消防機關救護紀錄表(苗栗縣政府消防局)、苗栗
    大千綜合醫院法醫參考病歷摘要、陸軍步兵訓練指揮部111
    年5月24日陸教步總字第1110006358號函暨兵籍資料各1份，
    苗栗縣警察局苗栗分局南苗派出所扣押筆錄、扣押物品目錄
    表3份，及現場照片62張、查獲照片17張、扣案物照片5張、
    監視器翻拍暨現場照片9張、車輛燒燬現場照片19張在卷可
    佐（見相驗卷第67、83至121、157至177、181至183、187至
    191、195至199、203至209、229、235至263頁，偵卷第35至
    57、195至213頁，本院卷第71至81頁）。足認被告首揭自白
    與事實相符，堪以採信。 
  ㈡按行車速度，依速限標誌或標線之規定，無速限標誌或標線
    者，應依下列規定：一、行車時速不得超過50公里；汽車行
    駛時，駕駛人應注意車前狀況，並隨時採取必要之安全措施
    ；汽車在同向2車道以上之道路（車道數計算，不含車種專
    用車道、機車優先道及慢車道），除準備停車或臨時停車外
    ，不得駛出路面邊線行駛；汽車駕駛人有飲用酒類或其他類
    似物後其吐氣所含酒精濃度達每公升0.15毫克或血液中酒精
    濃度達百分之0.03以上情形者，不得駕車，道路交通安全規
    則第93條第1項第1款、第94條第3項、第98條第1項第5款、
    第114條第2款分別訂有明文。查被告係領有小型車駕駛執照
    之人（見相驗卷第85頁），被告駕車行駛於道路自知應遵守
    上開規定之注意義務。且肇事當時天候為晴、晨光、柏油路
    面乾燥、無缺陷、無障礙物、視距良好等節，有前揭道路交
    通事故調查報告表㈠可佐，並無不能注意之情事，然其於飲
    用酒類後，吐氣中酒精濃度達每公升0.64毫克，其控制力及
    注意力已達不能安全駕駛動力交通工具程度之情況下，猶駕
    車上路、超速行駛、未注意車前狀況而左偏駛出路面邊線，
    失控擦撞在路面邊線外行走之行人即被害人劉瑞蓮，因而發
    生交通事故致被害人劉瑞蓮死亡，其有應注意、能注意而不
    注意之過失責任甚明。且本案經送交通部公路總局新竹區監
    理所竹苗區車輛行車事故鑑定會鑑定結果，亦認為：「 一
    、被告酒精濃度過量駕駛自用小客車，超速行駛又未充分注
    意車前狀況，致左偏駛出路面邊線撞擊行人，為肇事原因。
    二、行人劉瑞蓮在路面邊線外行走被撞，無肇事因素。」，
    有交通部公路總局新竹區監理所111年5月23日竹監鑑字第11
    10078301號函1紙暨所附之車輛行車事故鑑定會之鑑定意見
    書1份在卷可憑（見本院卷第61至66頁）。再一般人於飲用
    酒類後，其駕駛技巧、視覺及行為反應能力將因酒精作用而
    受影響，致不能安全駕駛動力交通工具，故於飲酒後駕車上
    路，因精神不佳及注意力、反應力、駕駛操控力均降低，若
    稍有不慎，極易導致車禍發生，危及自身及其他用路人之身
    體、生命安全，造成受傷或死亡之結果，此係一般人所能知
    悉且客觀上所得預見之事。是被告雖僅係基於酒醉駕車之故
    意駕車上路，主觀上未預見前揭致被害人死亡之結果，嗣於
    行車途中，因飲酒後注意力、反應力、駕駛操控力均降低，
    又未採取必要安全措施而發生交通事故，導致被害人傷重不
    治死亡，惟被告對於酒醉駕車將可能導致發生其他用路人之
    傷亡之加重結果，客觀上既有預見之可能（最高法院47年度
    台上字第920號、91年度台上字第50號判決意旨參照），則
    被告之過失行為與被害人死亡結果間，具有相當因果關係甚
    明，其自應負加重結果之責。
  ㈢被告及辯護人雖主張：被告案發後有回到現場觀看救護車到
    場才離開，被告也有請友人之女友叫救護車等語(見本院卷
    第91至93頁)。惟證人羅廣鉉於本院審理中證稱：當天我看
    到有人倒在那邊，現場沒有人報案，我在打110報案時，有
    一台黑色轎車(指本案車輛)從旁邊的巷子開出來，然後擋風
    玻璃是破碎的狀態，我就想應該是那台車，就把車牌號碼記
    起來，車子開回來又逃逸，人沒有下車，那時救護車也還沒
    有來，他車窗有搖下來等語(見本院卷第200、201、205頁)
    ；另本案救護車係於111年3月19日5時48分58秒到達現場，
    而報案人羅廣鉉之報案時間為同日5時46分52秒，此有苗栗
    縣緊急救護案件紀錄表1份在卷可參(見本院卷第117頁)，足
    見被告並未等到救護車到場即先行離去。至被告所稱有請其
    友人女友撥打119一節，辯護人嗣後表示被告友人以為被告
    開玩笑、被告友人當時喝很醉所以並未撥打電話報案(見本
    院卷第197頁)，且被告亦未提出相關佐證，參以其並未等到
    救護車到場即逕行離去，殊難認其肇事後對於被害人之生死
    及是否確實得到救治有何在乎之情，自無從據為對被告有利
    之認定。
　㈣綜上所述，本案事證明確，被告酒後駕車致人於死、駕駛動
    力交通工具發生交通事故致人死亡而逃逸之犯行洵堪認定，
    均應依法論科。
三、論罪科刑：
  ㈠核被告所為，犯陸海空軍刑法第54條第2項前段之吐氣所含酒
    精濃度達每公升0.25毫克以上而駕駛動力交通工具，因而致
    人於死罪及陸海空軍刑法第76條第1項第3款、刑法第185條
    之4第1項後段之現役軍人駕駛動力交通工具發生交通事故致
    人死亡而逃逸罪。被告所犯上開2罪，行為態樣互異，應予
    分論併罰。
　㈡按刑法第62條所謂「自首」，係指犯人在其犯罪未發覺前，
    向該管公務員承認犯罪，接受裁判而言。所謂「發覺」，固
    非以有偵查犯罪職權之機關或人員確知其犯罪無誤為必要，
    祇須有確切之根據，對其發生懷疑，將之列為偵查對象，即
    得謂為已發覺（最高法院102年度台上字第2355號判決意旨
    參照）。本案係員警調閱監視器查證肇事逃逸車輛為本案車
    輛，有苗栗縣警察局苗栗分局警備隊處理相驗案件初步調查
    報告暨報驗書在卷可參(見相驗卷第15頁)，且本案車輛車主
    為被告，亦有車輛詳細資料報表1份可參(見相驗卷第67頁)
    ，足徵被告於警詢中自白為肇事人前，警方以車牌號碼查詢
    車主後，已有確切根據而得合理懷疑其涉有肇事致人死亡且
    逃逸之犯罪嫌疑，並列為偵辦對象，況被告於員警通知到案
    說明時，一開始矢口否認犯行，此有警員吳哲豪、陳建勳製
    作之職務報告1份在卷可參(見本院卷第123頁)，揆諸上開說
    明，核與自首要件不符，辯護人主張被告構成自首，容有誤
    會。
　㈢爰以行為人之責任為基礎，審酌被告前無犯罪科刑紀錄，此
    有臺灣高等法院被告前案紀錄表1份在卷可參，素行尚可，
    然其於行為時為現役軍人，明知國軍各部隊單位均三令五申
    嚴禁酒後駕車、酒後駕車對駕駛人自身及一般往來之公眾皆
    具高度危險性，猶在上開時、地飲酒後，貿然駕駛本案車輛
    上路且因有上開過失而發生本案交通事故，致生被害人死亡
    而不可回復之嚴重結果，對於被害人家屬造成無法彌補之重
    大傷痛，且被告應負全部肇事責任、被害人並無肇事責任(
    由現場照片所示，撞擊被害人位置及被害人撞擊後位置可知
    撞擊力道極大，見相驗卷第57、59頁)，本案犯罪情節應屬
    嚴重，又被告明知業已駕車發生交通事故，卻未留在現場或
    採取任何有助於救治被害人之措施，而逕自逃離，漠視國家
    法令及他人生命權利，所為殊值非難，兼衡被告於警詢、偵
    訊及本院審理中均坦承犯行，然迄未能與被害人家屬達成和
    解，暨被害人家屬就本案陳述之量刑意見（見本院卷第185
    頁），及被告於本院審理中自陳智識程度為高職畢業、行為
    時為志願役軍人、月收入新臺幣4萬餘元、父母仍健在、有
    一姐姐之家庭生活狀況等一切情狀，就被告所犯上開二罪，
    分別量處主文所示之刑，並斟酌被告所犯二罪之犯罪類型、
    犯罪情節、侵害之法益、法律目的、違反之嚴重性及行為態
    樣、時間間隔等情狀，定其應執行之刑如主文所示。
據上論斷，應依刑事訴訟法第299條第1項前段，軍事審判法第1
條第2項第1款、第2款，陸海空軍刑法第13條、第54條第2項前段
、第76條第1項第3款，刑法第185條之4第1項後段、第51條第5款
，判決如主文。
本案經檢察官廖倪凰提起公訴，檢察官楊岳都到庭執行職務。　
中　　華　　民　　國　　111 　年　　9 　　月　　 6　　日
                  刑事第三庭  審判長法  官  羅貞元
  　　　　　　　　 　　　　　　　　
　　　　　　　　　　　　　　　　　  法  官  申惟中

　　　　　　　　　                  法  官  郭世顏  
以上正本證明與原本無異。　　　　　　　　　　　　　　　　如不服本判決應於收受判決後20日內向本院提出上訴書狀，並應敘述具體理由。其未敘述上訴理由者，應於上訴期間屆滿後20日內向本院補提理由書(均須按他造當事人之人數附繕本)「切勿逕送上級法院」。告訴人或被害人如對本判決不服者，應具備理由請求檢察官上訴，其上訴期間之計算係以檢察官收受判決正本之日期為準。　　　　　　　　　　　　　　　　　　　　　　　　　　　　　　　　　　　　         書記官  呂  彧
中　　華　　民　　國　　111 　年　　9 　　月　　6 　　日

附錄本案論罪法條：
陸海空軍刑法第54條
駕駛動力交通工具而有下列情形之一者，處3年以下有期徒刑，
得併科新臺幣40萬元以下罰金：
一、吐氣所含酒精濃度達每公升零點二五毫克或血液中酒精濃度
    達百分之零點零五以上。
二、有前款以外之其他情事足認服用酒類或其他相類之物，致不
    能安全駕駛。
三、服用毒品、麻醉藥品或其他相類之物，致不能安全駕駛。
因而致人於死者，處3年以上10年以下有期徒刑，得併科新臺幣2
20萬元以下罰金；致重傷者，處1年以上7年以下有期徒刑，得併
科新臺幣120萬元以下罰金。
曾犯本條或刑法第185條之3之罪，經有罪判決確定或經緩起訴處
分確定，於十年內再犯第1項之罪因而致人於死者，處無期徒刑
或5年以上有期徒刑，得併科新臺幣320萬元以下罰金；致重傷者
，處3年以上10年以下有期徒刑，得併科新臺幣220萬元以下罰金
。
駕駛公務或軍用動力交通工具犯本條之罪者，得加重其刑至二分
之一。

中華民國刑法第185條之4
駕駛動力交通工具發生交通事故，致人傷害而逃逸者，處6月以
上5年以下有期徒刑；致人於死或重傷而逃逸者，處1年以上7年
以下有期徒刑。
犯前項之罪，駕駛人於發生交通事故致人死傷係無過失者，減輕
或免除其刑。